臺灣桃園地方法院刑事判決
111年度金訴字第13號
公  訴  人  臺灣桃園地方檢察署檢察官   
被      告  吳子聖




選任辯護人  王志超律師
            羅聖鈞律師
上列被告因違反洗錢防制法等案件，經檢察官提起公訴（110年
度偵字第14235號）及移送併辦（臺灣桃園地方檢察署察官110年
度偵字第18401號），被告於本院準備程序中，就被訴事實均為
有罪之陳述，經本院合議庭裁定由受命法官獨任以簡式審判程序
審理，判決如下：
    主  文
吳子聖共同犯洗錢防制法第十四條第一項之洗錢罪，處有期徒刑
貳月。緩刑參年，緩刑期間付保護管束。
    事實及理由
一、本件犯罪事實、證據及適用法條，除證據及核犯法條部分，
    分別補充「被告吳子聖於本院準備程序及簡式審判時之自白
    」（見本院111年度金訴字卷(下稱金訴字卷)第79至85頁）
    ，及檢察官於準備程序及審理程序中更正被告涉犯法條為刑
    法第339條第1項之詐欺取財罪、洗錢防制法第14條第1項之
    一般洗錢罪外(金訴字卷第83頁、第88頁)，其餘均引用檢察
    官起訴書之記載（如附件）。
二、論罪科刑：
㈠、按洗錢防制法之立法目的，依同法第1條規定，係在於防範及
    制止因特定犯罪所得之不法財物或財產上利益，藉由洗錢行
    為（例如經由各種金融機構或其他交易管道），使其形式上
    轉換成為合法來源，以掩飾或切斷其財產或財產上利益來源
    與犯罪之關聯性，而藉以逃避追訴、處罰。準此以觀，洗錢
    防制法洗錢罪之成立，除行為人在客觀上有掩飾或隱匿因特
    定犯罪所得財產或財產上利益之具體作為外，尚須行為人主
    觀上具有掩飾或隱匿其財產或利益來源與犯罪之關聯性，使
    其來源形式上合法化，以逃避國家追訴、處罰之犯罪意思，
    始克相當。倘能證明人頭帳戶內之資金係前置之特定犯罪所
    得，即應逕以一般洗錢罪論處，例如詐欺集團向被害人施用
    詐術後，為隱匿其詐欺所得財物之去向，而令被害人將其款
    項轉入該集團所持有、使用之人頭帳戶，並由該集團所屬之
    車手前往提領詐欺所得款項得逞，檢察官如能證明該帳戶內
    之資金係本案詐欺之特定犯罪所得，即已該當於洗錢防制法
    第14條第1項之一般洗錢罪，倘行為人意圖掩飾或隱匿特定
    犯罪所得來源，而將特定犯罪所得直接消費處分，甚或交予
    其他共同正犯，而由共同正犯以虛假交易外觀掩飾不法金流
    移動，即難認單純犯罪後處分贓物之行為，應仍構成洗錢防
    制法第2條之洗錢行為（最高法院108年度台上字第1744號判
    決意旨參照）。經查，被告提附件所示其設於玉山銀行帳戶
    予不詳詐騙集團成員，告訴人賀碧波因遭詐騙而將新臺幣（
    下同）29萬5,000元款項匯入該帳戶，被告依詐騙集團成員
    指示，悉數領出後放置於桃園市中壢區某公園內，再由不詳
    詐騙集團成員取走。被告上開迂迴層轉贓款之行為，客觀上
    顯已轉移犯罪所得形式上之歸屬，形成追查之斷點及阻礙，
    足認被告在客觀上有掩飾詐欺犯罪所得去向之具體作為，主
    觀上亦可預見其前開行為，得以切斷詐欺金流之去向，掩飾
    贓款與詐欺犯罪之關聯性，使來源形式上合法化，其所為乃
    洗錢犯行甚明。
㈡、核被告所為，係犯刑法第339條第1項之詐欺取財罪、洗錢防
    制法第14條第1項之一般洗錢罪。被告與不詳詐騙集團成員
    間就上開犯行，有犯意聯絡及行為分擔，應論以共同正犯。
    被告以一行為同時觸犯上開2罪名，為想像競合犯，應從一
    重以一般洗錢罪論處。復按洗錢防制法第16條第2項規定，
    犯前二條之罪，在偵查或審判中自白者，減輕其刑。經查：
    被告就本案構成洗錢罪之主要犯罪事實於本院準備程序及審
    理程序時均自白犯罪(見金訴字卷第82頁、第84頁、98頁)，
    應認本件被告所為犯行，合於洗錢防制法第16條第2項自白
    減刑之規定，應予減輕其刑。
㈢、爰審酌被告為貪圖不法利益，將金融帳戶提供予他人，並提
    領金融帳戶內款項後交付他人，使詐欺集團得以順利取得告
    訴人受騙匯入之款項，並掩飾、隱匿犯罪所得流向，致告訴
    人受有財產損害，危害社會治安及金融交易安全，所為實有
    不該，惟念其犯後終能坦承犯行，且已與告訴人達成調解，
    並依約賠償完畢，有調解筆錄在卷可佐（見本院金訴字卷第
    75頁），兼衡其犯罪動機、目的、手段、教育程度、家庭經
    濟狀況、告訴人遭詐騙之金額等一切情狀，量處如主文所示
    之刑。
三、緩刑之諭知：　　
    被告未曾因故意犯罪受有期徒刑以上刑之宣告，有臺灣高等
    法院被告前案紀錄表附卷可稽，其因一時失慮偶罹刑典，犯
    後已坦承犯行，並於本院審理期間與告訴人達成調解，且賠
    償完畢，業如前述，足認被告確有悔悟之心，本院綜核上情
    ，認被告經此偵審程序及刑之宣告，當已知所警惕而無再犯
    之虞，是認宣告之刑以暫不執行為適當，爰依刑法第74條第
    1項第1款規定，予以宣告緩刑3年，以啟自新。惟為確保其
    能記取教訓，並建立其正確法治觀念，使其更為謹慎，爰依
    同法第93條第1項第2款之規定，宣告在緩刑期間付保護管束
    。　
四、沒收部分：
　　按犯罪所得，屬於犯罪行為人者，沒收之。前2項之沒收，
    於全部或一部不能沒收或不宜執行沒收時，追徵其價額。第
    1項及第2項之犯罪所得，包括違法行為所得、其變得之物或
    財產上利益及其孳息，刑法第38條之1第1項前段、第3項、
    第4項定有明文。經查，被告堅稱並未因本案提供帳戶資料
    及轉交贓款而受有報酬，依卷內證據資料，亦無法證明被告
    將金融帳戶帳號提供詐騙集團使用及提領款項受有報酬，自
    無從就其自身之犯罪所得宣告沒收，附此敘明。　　　
據上論斷，應依刑事訴訟法第273條之1第1項、第299條第1項前
段、第310條之2、第454條第2項（本案採判決精簡原則，僅引述
程序法條），判決如主文。
本案經檢察官林暐勛到庭執行職務。
中　　華　　民　　國　　111 　年　　10　　月　　26　　日
            刑事第五庭    法　官　孫立婷
以上正本證明與原本無異。
如不服本判決應於收受判決後20日內向本院提出上訴書狀，並應
敘述具體理由。其未敘述上訴理由者，應於上訴期間屆滿後20日
內向本院補提理由書(均須按他造當事人之人數附繕本)「切勿逕
送上級法院」。 
　　　　　　　　　　　　　　　書記官　鐘柏翰　　　　　
中　　華　　民　　國　　111 　年　　10　　月　　27　　日